【裁判字號】    92,交易,232
【裁判日期】    920610
【裁判案由】    過失致死
【裁判全文】
臺灣板橋地方法院刑事判決                        九十二年度交易字第二三二號
    公  訴  人  臺灣板橋地方法院檢察署檢察官
    被      告  甲○○
    被      告  丙○○
    右一人
    選任辯護人 孫志堅
右列被告因過失致死案件，經檢察官提起公訴（九十二年度偵字第五一Ｏ六號），本
院判決如左：
    主  文
甲○○因過失致人於死，處有期徒刑柒月。
丙○○因過失致人於死，處有期徒刑柒月。
    事  實
丙○○於民國九十一年八月十七日晚上，騎乘車號ＧＥＳ－八Ｏ三號重型機車沿臺北
縣新莊市大漢橋由新莊往板橋方向行駛，於同日晚上八時二十分許，途經大漢橋機車
專用道Ｐ１４路燈桿處，應注意機車載運物品必須穩妥及捆紮牢固，且依當時情形並
無不能注意之情形，竟疏未注意將其機車上載運之臉盆捆紮牢固，致臉盆遭風吹落，
掉在機車道中央，造成行車障礙，丙○○即將機車靠右停放，欲等待車流較少時，下
車到路中間撿拾臉盆，適甲○○騎乘車號ＢＤＵ－七八九號重型機車，搭載陳淑惠（
起訴書誤載為蕙）同向行駛途經上開路段，甲○○應注意車前狀況，並隨時採取必要
之安全措施，且依當時情形並無不能注意之情形，亦疏未注意車前狀況，待見到路中
間之臉盆時，已閃避不及，輾過臉盆後導致重心不穩，向右衝撞丙○○機車後方，陳
淑惠因而飛出倒地，經送林口長庚醫院急救，因左側血胸、腹部鈍傷合併嚴重肝臟及
胰臟撕裂傷及嚴重出血，延至同年九月十七日下午四時許不治死亡，甲○○於偵查機
關未查悉犯行前，自首並接受裁判，案經陳淑惠之父乙○○訴由偵查起訴。
    理  由
一、右揭事實，業據告訴人乙○○指訴明確，並有道路交通事故調查報告表一件、現
    場照片十二張附卷可稽。且被害人陳淑惠因肝、胰破裂、敗血症死亡，業經本署
    檢察官會同法醫師到場相驗屬實，有相驗屍體證明書、驗斷書、勘驗筆錄在卷可
    憑。經查：
  (一)被告甲○○供述：我承認我有過失，但我沒有超速，警詢中我是說我不知道時速
    多少，警察叫我講平常的速度，我就說是六、七十公里，按照我平常的習慣，是
    六、七十公里，但當天車子很多，我的速度應該比平常慢，我本來沒有看到臉盆
    掉在地上，我是忽然看到我前方有一台機車向左邊閃開，我才看到臉盆，但我兩
    旁都有車，所以來不及閃，太突然了，我也沒有想到要煞車，因為壓過臉盆，我
    失去重心，才會撞到丙○○的車尾等語。依卷附之道路交通事故調查報告表上並
    無標示被告甲○○之煞車痕，甲○○又自承：「太突然了，沒有想到要煞車」，
    故無法推算其時速為何，雖甲○○於警詢中自承以「六、七十公里」之時速超速
    行駛（速限為五十公里），惟欠缺其他佐證，不能僅憑被告於警詢中不利於己之
    陳述，作為認定其超速行駛之唯一證據行為，雖被告丙○○於本院調查審理時指
    述：甲○○一定車速很快，否則我機車在靜止中，車尾不會被撞的那麼厲害等語
    ，然其於警詢中自承：我只知道我的臉盆掉了，事故怎麼發生我不知道等語（見
    警詢筆錄及本院審理筆錄），是其所稱甲○○車速很快云云，應係事後推測之詞
    ，且其與甲○○利害相反，尚難憑其推測之詞，作為對被告甲○○超速行駛之不
    利證據。惟按車輛行駛時，駕駛人應注意車前狀況，並隨時採取必要之安全措施
    ，道路交通安全規則第九十四條第三項定有明文，被告甲○○騎乘機車，自應注
    意上開交通規則，且依當時路況、天候亦無不能注意之情形，竟疏未注意，以致
    看到路中臉盆時，已煞避不及，因此壓過臉盆，重心不穩而追撞靜止中丙○○之
    機車車尾，導致陳淑惠飛出倒地後，送醫不治死亡，其有過失自明。
  (二)被告丙○○否認犯行，辯稱：當天臉盆是裝在塑膠袋裡，我綁在我車子前的勾勾
    上，打活結或死結我忘記了，當天風很大，我的袋子跟臉盆一起被風吹走了，我
    當時怕會妨害他人，我就打訊號燈，準備停車，我當時人還在車上，還沒有下車
    ，我一直在等，想要等到沒有車子時再去撿，是甲○○沒有保持距離，別人的車
    子都可以騎過去，我看到的已經有五、六台車子過去，而且他並沒有輾到臉盆，
    是他車速很快，才會撞到我的機車等語，惟按機器腳踏車附載人員或物品，附載
    坐人、載運貨物必須穩妥，物品應捆紮牢固，堆放平穩，被告丙○○未將臉盆綑
    紮牢固，導致遭風吹落在路中間，形成路障，且依照片可清楚看出臉盆已破裂，
    被告甲○○所稱是輾過臉盆才會重心不穩乙節，應堪採信，丙○○空口辯稱被告
    甲○○沒有輾到臉盆，是自己車速過快才肇事云云，尚難採信，丙○○亦有過失
    自明。臺灣省臺北縣區車輛行車事故鑑定委員會亦同此認定，有該會九十二年二
    月十七日北鑑字第九一一八六七號鑑定意見書在卷可稽。
  (三)就因果關係之認定部分，辯護人為被告丙○○辯稱：臉盆掉下後，有多部機車經
    過，都沒有發生事故，如果甲○○車速不快的話，就來得煞車，避免車禍發生，
    故被告的臉盆有無綁妥，與被害人死亡之結果沒有因果關係云云，然若非丙○○
    未將臉盆綁牢，致臉盆掉落路中間，形成路障，甲○○縱未注意車前狀況，只要
    路況正常，亦不會發生煞避不及，壓過臉盆後導致重心不穩，而追撞丙○○機車
    之事，應堪認定被告二人之過失行為，均係導致被害人死亡之原因，自不能以其
    他有五、六台機車閃避得宜，而認為該臉盆之掉落，並未構成行車障礙，並與被
    害人死亡之結果並無相當因果關係。綜上，本件事證明確，被告甲○○、丙○○
    二人犯行均堪認定。
二、被告甲○○、丙○○均係犯刑法第二百七十六條第一項之過失致死罪。爰審酌被
    告甲○○搭載陳淑惠，卻未能注意車前狀況，導致乘客陳淑惠跌落死亡，其過失
    程度較重，惟其案發後在偵查機關未發現前自首，業經證人丁○○到庭結證稱明
    確，復有涉嫌人是否自首調查表附卷可參，應依刑法第六十二條前段減輕其刑，
    另被告丙○○載運物品未能綁牢，以致臉盆掉落路中，形成路障，過失程度較輕
    ，又犯罪後被告甲○○坦承犯行，丙○○否認犯行，並均未能與被害人家屬達成
    和解之態度等一切情狀，分別量處如主文所示之刑。
據上論斷，應依刑事訴訟法第二百九十九條第一項前段，刑法第二百七十六條第一項
，第六十二條前段，罰金罰鍰提高標準條例第一條前段，判決如主文。
本案經檢察官程秀蘭提起公訴，檢察官王志超到庭執行職務。
中      華      民      國    九十二    年      六      月      十      日
                                          法  官    蕭  一  弘
右正本證明與原本無異。
如不服本判決，應於判決送達後十日內，向本院提出上訴狀。
                                          書記官    郭  玉  芬
中      華      民      國    九十二    年      六      月      十      日
附錄法條：
刑法第二百七十六條：
因過失致人於死者，處二年以下有期徒刑、拘役或二千元以下罰金。
從事業務之人，因業務上之過失犯前項之罪者，處五年以下有期徒刑或拘役，得併科
三千元以下罰金。


司法院資訊處製作；財團法人民間司法改革基金會備份。
